臺灣高等法院刑事判決
108年度上訴字第2431號
上  訴  人  
即  被  告  陳玲玲  
選任辯護人  謝憲杰律師
            陳憶如律師
上列上訴人因違反商業會計法等案件，不服臺灣新北地方法院10
6年度重訴字第15號，中華民國108年6月21日第一審判決（起訴
案號：臺灣新北地方檢察署105年度偵字第20790號），提起上訴
，本院判決如下：
    主  文
上訴駁回。
    事  實
一、陳玲玲為雷○企業有限公司、上○合實業有限公司（均址設臺
    北市○○區○○路00巷00號4 樓之3 ，下分別稱雷○公司、上○合
    公司）之負責人，林靖宜（另案由臺灣新北地方法院以106
    年度簡上字第248號判處有期徒刑3月確定）為雷○公司之員
    工。嗣陳玲玲為雷○公司、上○合公司之業務需求，指示林靖
    宜於民國101年5月31日成立悠○克有限公司（址設新北市○○
    區○○路0段000號12樓，下稱悠○克公司），並擔任悠○克公司
    之登記負責人，陳玲玲則為悠○克公司之實際負責人。陳玲
    玲明知悠○克公司與雷○公司、上○合公司彼此實際上並無買
    賣貨物之事實，竟仍與林靖宜共同基於填製不實會計憑證之
    犯意聯絡，由林靖宜以悠○克公司名義接續開立如附表所示
    不實之統一發票予雷○公司及上○合公司。
二、案經臺灣新北地方檢察署檢察官簽分偵辦後起訴。    
    理  由
壹、程序部分：
一、按被告以外之人於審判外之言詞或書面陳述，除法律有規定
    者外，不得作為證據，刑事訴訟法第159 條第1 項固定有明
    文。然被告以外之人於偵查中向檢察官所為之陳述，除顯有
    不可信之情況外，得為證據；被告以外之人於審判外之陳述
    ，雖不符同法第159 條之1 至之4 之規定，而經當事人於審
    判程序同意作為證據，法院審酌該言詞陳述或書面陳述作成
    時之情況，認為適當者，亦得為證據；又當事人、代理人或
    辯護人於法院調查證據時，知有第159 條第1 項不得為證據
    之情形，而未於言詞辯論終結前聲明異議者，視為有前項之
    同意，同法第159 條之1 第2 項、第159 條之5 亦分別定有
    明文。又刑事訴訟法第159 條之5 的立法意旨在於傳聞證據
    未經當事人之反對詰問予以核實，原則上先予排除。惟若當
    事人已放棄反對詰問權，於審判程序中表明同意該等傳聞證
    據可作為證據；或於言詞辯論終結前未聲明異議，基於尊重
    當事人對傳聞證據之處分權，及證據資料愈豐富，愈有助於
    真實發見之理念，上開傳聞證據亦均得資為證據。經查： 
  ㈠關於證人林靖宜於財政部北區國稅局板橋分局之陳述、李玉
    華於財政部北區國稅局之陳述、李岳憲、呂亞哲及留宜蓁於
    財政部北區國稅局三重稽徵所之陳述，係屬被告以外之人於
    審判外之言詞陳述，依刑事訴訟法第159 條之規定，屬於傳
    聞證據而不具證據能力，且因被告及辯護人於本件準備程序
    中並未同意作為本案證據使用（見本院卷第135、141頁），
    是以其等調詢之供述，尚無證據能力，但得作為彈劾其他證
    言證明力之依據。 
  ㈡關於證人林靖宜於104年6月10日、105年5月11日偵查中之證
    詞及證人李岳憲於105年2月3日偵查中之證詞及證人林亨於1
    05年2月3日偵查中之證詞，均係屬被告以外之人於偵查中向
    檢察事務官所為之陳述，而被告及辯護人於本院準備程序中
    不同意作為本案證據使用（見本院卷第132頁），其等於偵
    查中之證詞自不得作為證據，但得作為彈劾其他證言證明力
    之依據。 
二、次按被害人、共同被告、共同正犯等被告以外之人，在檢察
    官偵查或法院準備程序或審理中未經具結之陳述，依通常情
    形，其信用性仍遠高於警詢中所為之陳述，衡諸其於警詢中
    所為之陳述，無須具結，卻於具有「特信性」及「必要性」
    時，即得為證據，則該偵查、準備程序及審理中未經具結之
    陳述，一概無證據能力，反而不如警詢之陳述，顯然失衡。
    因此，被告以外之人於偵查或準備程序中未經具結所為之供
    述，如與警詢之陳述同具有「特信性」及「必要性」時，依
    舉輕以明重原則，本於刑事訴訟法第159 條之2 、第159 條
    之3 之同一法理，例外認為有證據能力，以彌補法律規定之
    不足，俾應實務需要，方符立法本旨（最高法院103年度台
    上字第491號、102年台上字第3990號判決意旨參照）。關於
    證人李岳憲於106年6月8日偵查中之供述，係以被告身分接
    受應訊所為之陳述，雖未具結，然其既以被告身分接受訊問
    ，縱未命其具結，純屬檢察官調查證據職權之適法行使，當
    無違法可言。而其於偵查中所為之證述，與另案準備程序及
    審判中供述大致相符，亦無出於非自由意願而為陳述或遭違
    法取供之情，又被告與李岳憲並無何糾紛或怨隙，證人李岳
    憲自無挾怨報復、設詞誣陷被告之理，或有其他非任意性陳
    述之情形，再衡之證人李岳憲於於上開陳述時，距案發時點
    較近，記憶力應屬清晰，故於客觀上應具有較可信之特別情
    況，且具有證明本案犯罪之特別必要性。揆諸前開說明，證
    人李岳憲上開偵查中證述，雖未具結，惟具有特信性及必要
    性，依舉輕以明重之原則，本於刑事訴訟法第159 條之2 、
    第159 條之3 之同一法理，自有證據能力。
三、另按被告以外之人於審判外向法官所為之陳述，得為證據，
    刑事訴訟法第159 條之1第1 項定有明文。關於證人林靖宜
    、李岳憲、林亨、黃孝陵、呂亞哲、留宜蓁及邱承威於另案
    準備程序及審理中之供述，雖被告及辯護人於本院準備程序
    中不同意作為本案證據使用（見本院卷第132頁），然揆諸
    前開規定，自有證據能力。
四、再按刑事訴訟法第159 條之4 對於具有高度特別可信之文書
    ，在兼具公示性、例行性、可信性之原則下，雖屬傳聞證據
    ，仍例外容許作為證據使用。因此，採取上開文書作為證據
    ，應注意該文書之製作，是否係於例行性之公務或業務過程
    中，基於觀察或發現而當場或即時記載之特徵。查：卷附之
    財政部北區國稅局查緝案件稽查報告（悠○克公司）、悠○克
    公司涉嫌開立不實憑證相關資料分析表、101年7月至103年4
    月止悠○克公司進銷項流程圖、立童公司涉嫌開立不實統一
    發票相關資料分析表、101年7月至103年4月間之營業稅進項
    來源明細表前七名資料、財政部北區國稅局查緝案件稽查報
    告（立童公司）、循環交易表、財政部臺北國稅局審查四科
    查緝案件稽查報告（上○合公司、雷○公司）及立童公司逐期
    計算虛進虛銷及漏稅額計算表各1 件，為被告以外之人於審
    判外之書面陳述，屬於傳聞證據，且其為本案發生後，分別
    由前述行政機關之公務員針對個案所特定製作，並不具備公
    示性及例行性之要件，亦非刑事訴訟法第159 條之4 第3 款
    之文書，且被告及辯護人於本件準備程序中並沒有表示同意
    作為本案證據使用（見本院卷第135、141頁），是無證據能
    力。
五、另本件認定事實所引用之卷內其餘卷證資料（包含文書證據
    等非供述證據），被告及辯護人於準備程序均同意作為本案
    證據，且審判程序中復未於言詞辯論終結前表示異議，且卷
    內之文書證據，亦無刑事訴訟法第159 條之4 之顯有不可信
    之情況與不得作為證據之情形，則依刑事訴訟法第159 條之
    5 之規定，本件認定事實所引用之所有文書證據等證據，均
    有證據能力。
貳、實體部分：
一、認定事實所憑之證據及理由 
    訊據被告陳玲玲固坦承悠○克公司有開立如附表所示統一發
    票予雷○公司及上○合公司之事實，惟矢口否認有何與林靖宜
    共同填製不實會計憑證之犯行，辯稱：悠○克公司與雷○公司
    及上○合公司間均有實際交易，如附表所示統一發票並無虛
    偽云云。辯護人為被告辯稱：由悠○克公司、立童公司、雷○
    公司及上○合公司間之金流、物流的紀錄，4間公司均有實質
    買賣，非勞務承攬之加工。又依照業界慣例，倘若為勞務承
    攬之加工，會給加工設計圖等相關資料，交易金額亦僅為代
    工費用，可見其等間並非勞務承攬之加工，況若認定為勞務
    承攬之加工，應依照營業稅法第48條第1項科處而屬於稅法
    上之行政不法問題，況被告之行為非但無逃漏稅捐，更因此
    多繳營利事業所得稅等詞。經查：
  ㈠有關被告陳玲玲為雷○公司、上○合公司之負責人，林靖宜為
    雷○公司之員工，又林靖宜於101年5月31日成立悠○克公司，
    並擔任悠○克公司之負責人，且林靖宜以悠○克公司名義接續
    開立如附表所示之統一發票予雷○公司及上○合公司之事實，
    被告陳玲玲於原審準備程序及本院準備程序中坦認不諱（見
    原審重訴卷㈠第151至152、154頁及本院卷第146至147頁），
    並經證人林靖宜於另案準備程序供述明確（見甲案影印卷宗
    〈下稱甲案卷〉第11頁），復有悠○克公司之有限公司設立登
    記表、林靜宜身分證影本、公司章程、營業稅年度資料查詢
    銷項去路明細、雷○公司及上○合公司之營業稅稅籍資料、營
    業稅年度資料進項來源明細、悠○克公司之專案申請調檔統
    一發票查核名冊、統一發票領用商號查詢資料附卷可參（見
    104年度偵字第13182號偵查卷宗第220 至224、297 至299 
    、301至303、321、323 至333 頁），此部分事實，應堪認
    定。
  ㈡有關立童國際有限公司（下稱立童公司）於101年1月至104 
    年4月間之主要進貨來源（包含非服飾配件類貨物）為雷○公
    司、上○合公司（經計算共佔立童公司之申報總進項比例逾9
    9％）；而悠○克公司於101年7月至103 年12月間之主要進貨
    來源（包含非服飾配件類貨物）為立童公司（經計算佔悠○
    克公司之申報總進項比例為99.25％）等情，有立童公司之營
    業人進銷項交易對象彙加明細表（進項來源）及營業稅年度
    資料進項來源明細、悠○克公司之營業人進銷項交易對象彙
    加明細表（進項來源）及營業稅年度資料進項來源明細在卷
    可證（見乙案卷第181至187頁、104年度偵字第13182號偵查
    卷宗第288至289、293、296頁），此部分事實，亦堪認定。
  ㈢至被告陳玲玲與辯護人以前詞置辯，是本件主要爭點為被告
    是否為悠○克公司之實際負責人，及悠○克公司與雷○公司、
    上○合公司間有無實際交易等節。經查：
  ⒈有關悠○克公司、雷○公司、上○合公司及立童公司間之交易部
    分： 
  ⑴由證人即立童公司負責人李岳憲於另案偵訊時陳述：雷○公司
    及上○合公司因為國內市場縮編，所以實際上沒辦法加工，
    立童公司向雷○及上○合公司進貨後，會做燙鑽或搭配，又因
    我當時沒時間處理立童公司業務，所以找林靖宜來一起分擔
    ，我就把立童公司部分業務撥給她，我們必須把進貨的衣服
    做後整和搭配才能銷售等語（見乙案卷第307至308頁），其
    於另案準備程序陳述：我於101年1月至104年4月間提供悠○
    克公司貨物之來源為雷○公司及上○合公司，悠○克公司有將
    同批貨物回銷該兩間公司，又當時我有建議林靖宜，若貨無
    法順利出售第三人，看是否請雷○公司及上○合公司再另行買
    回，我覺得林靖宜要去找客戶，但若林靖宜找不到客戶的話
    ，她的貨可能就要以代工的名義再回銷回去，此外，我們賣
    給悠○克公司的貨沒有做加工等語（見乙案卷第358至359、3
    71頁），其於另案審判程序證稱：我是立童公司的負責人，
    立童公司營業項目包括服裝批發，服飾進貨對象是向雷○公
    司及上○合公司，又我從雷○公司及上○合公司拿貨後，未整
    理部分是我以中盤商的名義再轉售悠○克公司，後整的部分
    完成後，我賣給積家公司，立童公司賣給悠○克公司的服飾
    ，並無加工過的，當初雷○公司及上○合公司約定整個臺灣的
    市場是給我，不可能把市場都給林靖宜，讓她來幫我代工等
    語（見甲案卷第90至91、94至95、10 2頁）；互核證人林靖
    宜於另案準備程序陳稱：我當初是想要自己經營悠○克公司
    ，被告說賣不出去沒關係，我整理過的貨可以再賣給被告，
    我有請教過會計師，會計師說若做退貨一定會被查稅，所以
    我就採銷售的方式，又我只有於103 年8 月進口一批飾品，
    因不一定需要這些東西，我是依照當時情形決定要怎麼搭配
    ，需不需要飾物、貼水鑽或什麼手工，如果需要，我們會去
    服飾品的市場買，不一定有發票，只有收據，有時候量也不
    多，那種東西很便宜等語（見甲案卷第11、26頁），於原審
    審判程序證稱：悠○克公司都是向立童公司進貨，被告是我
    之前老闆，她說要我做做看，說衣服不好賣可以整理過再賣
    回給她，我只是屬於代工，我衣服做好了就跟被告公司聯絡
    ，被告有答應沒有開發新客戶就可以賣回給被告公司，我給
    多少衣服，被告就買多少，不會退我衣服，立童公司給我多
    少，我就收多少，立童公司說多少錢就多少，我出貨單上的
    價錢有加了一些代工費，還有一些工資及材料成本，李岳憲
    載貨給我時，若我之前進的貨已經整理好了，我會拜託他載
    去給雷○公司及上○合公司等語（見原審重訴卷㈡第478至480
    、482、484、491至494頁）；核與被告陳玲玲於偵訊時供稱
    ：我有些貨賣不掉時，會先賣給立童公司，由立童公司再加
    工及重新組合，後來立童公司人手不足，所以林靖宜也來做
    ，因為涉及到錢的問題，所以我叫她另外開一間公司，他們
    都沒有業務能力，所以我的客人積家公司，就是他們的客人
    ，102 年間會計師告訴我這是循環交易，但他覺得沒有逃稅
    ，所以沒關係，雷○公司及上○合公司除向悠○克公司進貨外
    ，還自國外進口許多貨物，有自己獨立的貨物來源，不是故
    意和他們（指立童公司及悠○克公司）進行循環交易，且已
    經重新組合過的貨物，是新的貨物，我發票沒辦法做銷貨退
    回，所以只好讓他們賣回來給我，我再銷貨給別的客人，只
    有雷○等4 間公司循環等語（見105年度偵字第20790 號偵查
    卷宗第14至15頁），其於原審準備程序供稱：百貨公司賣不
    掉退回來的舊貨，需要回到公司的倉管，並經員工搭配貨品
    再重新出售，案發當時雷○公司及上○合公司負責倉管及搭配
    貨品的人手不足，這部分我原來只給立童公司做，李岳憲本
    來也是我的員工，他離開到立童公司做倉管及搭配貨品，原
    本用意是請他開發新客戶，但景氣不好，他無法開發新客戶
    ，我就將我的客戶介紹給他，讓他去做舊貨的部分，就是俗
    話說的把過季商品「清水變雞湯」，新貨的部分還是由我的
    公司直接供應給客戶，因為舊貨的部分很多，1年留下來的
    貨品就有幾萬件，立童公司人手不夠也做不來，林靖宜就找
    李岳憲說她也想來做，林靖宜沒有直接來找我要舊貨的原因
    ，是因為當時我跟立童公司的合約約定立童公司是我唯一的
    代理，所以林靖宜就直接找立童公司，悠○克公司業務的內
    容跟立童公司大同小異，也是無法開發新客戶，悠○克公司
    就把加工過的貨品再賣回給雷○公司及上○合公司，我再跟新
    品混合賣給我的客戶等語（見原審重訴卷㈠第151至152頁）
    ，則由證人李岳憲、林靖宜之證詞及被告陳玲玲之供述，堪
    認立童公司是向雷○公司及上○合公司進貨，而未加工之貨物
    再轉售給悠○克公司，悠○克公司再將貨物賣回雷○公司及上○
    合公司之事實。
  ⑵參以雷○公司、上○合公司、立童公司、悠○克公司於101年7月
    至103年4月間之進項、銷項所示：①立童公司於上開期間因
    進貨而收受共380張發票，進貨成本共2億5,764萬1,014元，
    其中200張發票來自雷○公司，進貨金額為1億5,584 萬1,949
    元，另有154張發票來自上○合公司，進貨金額為1 億54萬3,
    716元；而立童公司於上開期間共開立267張發票，銷售金額
    共2億5,766萬286元，其中229張發票係開給悠○克公司，銷
    售額為2億2,089萬9,726元；②悠○克公司於上開期間共收受2
    31張發票，進貨成本共2億2,179萬9,726元，其中229張發票
    來自立童公司，進貨金額為2億2,089萬9,726 元；於上開期
    間共開立236張發票，銷售金額為2億1,860萬8,656元，其中
    121張發票開給雷○公司，銷售額1 億1,715 萬5,188元，其
    中115張發票開給上○合公司，銷售額為1億145萬3,468 元乙
    節，此有營業稅年度資料查詢在卷可查（見104年度偵字第1
    3182號偵查卷宗第293、294 、296 、297 頁），顯見立童
    公司於上開期間高達99％之進項係來自雷○公司、上○合公司
    ，85％之銷售對象為悠○克公司；悠○克公司高達99％之進項來
    自立童公司，銷售對象則全為雷○公司、上○合公司上開4 家
    公司之往來密切程度異常之情。
  ⑶觀之立童公司帳戶資料所示：①悠○克公司於101年11月29日匯
    款94萬5,000元給立童公司，立童公司於同日即匯款55萬15
    元給雷○公司、匯款33萬5,815給上○合公司（即共轉出88萬5
    ,830元）；②悠○克公司於101年12月21日匯款770 萬5,000元
    給立童公司，立童公司101年12月22日匯款405萬45元給雷○
    公司、匯款373萬35元給上○合公司（即共轉出778萬80元）
    ；③悠○克公司於101年12月22日匯款1,068萬給立童公司，立
    童公司於101 年12月24日匯款650萬65元給雷○公司、匯款40
    0萬35元給上○合公司（即共轉出1,050萬100元）；④悠○克公
    司於101年12月24日匯款1,028萬給立童公司，立童公司於10
    1年12月25匯款720萬75元給雷○公司、匯款315萬35元給上○
    合公司（即共轉出1,035萬110 元）；⑤悠○克公司101年12月
    25日匯款688萬元給立童公司、立童公司於101年12月26日匯
    款343萬35元給雷○公司、匯款348萬35元給上○合公司（即共
    轉出691萬70元）；⑥悠○克公司於101年12月26日匯款745萬8
    ,000元給立童公司，立童公司於101年12月27日匯款745萬8,
    075元給雷○公司；⑦悠○克公司於102年4月12日匯款198萬給
    立童公司、立童公司於102年4月16日匯款55萬15元給上○合
    公司、匯款130 萬15元給雷○公司（即共轉出185萬30元）；
    ⑧悠○克公司於102年4月17日匯款189萬給立童公司，立童公
    司於102年4 月18日匯款138萬15元給上○合公司、52萬15元
    給雷○公司（即共轉出190萬30元）；⑨悠○克公司於102年4月
    22日匯款134萬給立童公司，立童公司於102年4月23日匯款7
    2萬15元給雷○公司、匯款63萬15元給上○合公司（即共轉出1
    35 萬30元）；⑩悠○克公司於102年4月25日匯款118萬元給立
    童公司、立童公司於102年4月26日匯款35萬15元給上○合公
    司、匯款81萬15元給雷○公司（即共轉出116萬30元）；⑪悠○
    克公司於102年5月10日匯款99萬元給立童公司，立童公司於
    102年5月13日匯款52萬6,015元給雷○公司、匯款41萬8,015
    元給上○合公司（即共轉出94萬4,030元）；⑫悠○克公司於10
    2年5月15日匯款107萬8,000元給立童公司，立童公司於102
    年5月16日匯款66萬5,015元給雷○公司、匯款43萬5,015元給
    上○合公司（即共轉出110萬30元），此有帳戶資料在卷足憑
    （見原審重訴15卷㈠第331 至359頁），可見悠○克公司在匯
    款進入立童公司之帳戶後，幾乎在當日或數日內，立童公司
    即有近似之款項匯出給雷○公司及上○合公司，此與一般正常
    交易情形明顯不符。
  ⑷徵之悠○克公司於101年5月31日成立後，悠○克公司、上○合公
    司、立童公司之出貨單所載：①立童公司於101年7月4 日出
    貨服飾品420件、360 件給悠○克公司，悠○克公司於101年7
    月5日出貨服飾品420件、360 件給上○合公司（見104年度偵
    字第13182號偵查卷宗第17、114 頁）；②立童公司101年7月
    5日出貨服飾品350件、490件給悠○克公司，悠○克公司101年
    7月6日出貨服飾品350件、490件給上○合公司（見104年度偵
    字第13182 號偵查卷宗第18、115 頁）；③立童公司於101年
    7月6日出貨服飾品960 件給悠○克公司，悠○克公司於101年7
    月8日出貨服飾品960 件給上○合公司（見104年度偵字第131
    82號偵查卷宗第19、116 頁）；④立童公司101年7月9日出貨
    服飾品161件、439件給悠○克公司，悠○克公司於101年7月10
    日出貨服飾品161 件、439件給上○合公司（見104年度偵字
    第13182號偵查卷宗第20、117 頁）；⑤立童公司於101年7月
    10日出貨服飾品70件、118件、256件、391件給悠○克公司，
    悠○克公司101年7月11日出貨服飾品70件、118件、256件、3
    91件給上○合公司（見104年度偵字第13182 號偵查卷宗第21
    、118 頁）；⑥立童公司101年7月13日出貨服飾品52件、346
    件、402件給悠○克公司，悠○克公司於101年7月15日出貨服
    飾品52件、346件、402件給上○合公司（見104 年度偵字第1
    3182 號偵查卷宗第22、119 頁），堪認悠○克公司出貨給上
    ○合公司之服飾品數量與悠○克公司自立童公司取得之服飾品
    之數量完全一模一樣，實與一般中盤商自大盤商收貨後，會
    將服飾品分別搭配成套，或拆件販售，而導致成品數量與原
    收貨數量有所不同之常情有違。況且，立童公司除極少數約
    1 星期出貨1 次給悠○克公司外，大多在短短數天內即出貨1
     次給悠○克公司，而每次出貨數量幾乎均上千件，倘若林靖
    宜確實有加工整理後，才出貨給雷○公司、上○合公司，以該
    服飾數量不少，豈有可能於一、二日內完成加工並立即出貨
    給雷○公司、上○合公司，實啟人疑竇。佐以證人李岳憲證稱
    ：其沒有加工直接將貨物賣給悠○克公司乙節，已於前述，
    細繹悠○克公司僅有於103年有進口裝飾物乙節，有進口報單
    1件附卷可稽（見原審重訴卷㈠第135頁），然悠○克公司從10
    1年5月31日成立後，自立童公司收貨之數量不少，詳見於上
    ，倘若林靖宜真有燙鑽、整理等加工之舉，何以只有於103
    年有進口飾品之情形。綜觀上開情詞，堪認悠○克公司從立
    童公司取得之貨物並未重新整理、加工之情。從而，立童公
    司、悠○克公司、雷○公司、上○合公司僅係透過出貨單上出
    貨數量之虛偽填載，在前開公司間創造循環交易，進而墊高
    立童公司、悠○克公司、雷○公司、上○合公司之營業額的事
    實。是被告陳玲玲及辯護人辯稱：有實際交易云云，不足採
    信。
  ⑸復參以證人呂亞哲於原審審理中亦證稱，其於103 年1月開始
    承接悠○克公司之記帳業務後發現有循環交易之情形，被告
    、李岳憲及林靖宜有一起來找其討論是否違法等語（見原審
    重訴卷㈡第524至525頁），足見被告陳玲玲知悉其等沒有實
    際交易係構成循環交易，遂以悠○克公司有整理過貨物無法
    以退貨方式處理作為推諉卸責之詞。從而，被告陳玲玲主觀
    上對於林靖宜以悠○克公司名義填製如附表所示不實統一發
    票予雷○公司及上○合公司之行為，當有共同犯罪之意思至灼
    。
  ⒉有關悠○克公司之實際負責人部分： 
  ⑴悠○克公司成立之資本總額為500萬元，由上開有限公司設立
    登記表1紙可參（見104年度偵字第13182號偵查卷宗第220頁
    ），然被告陳玲玲於偵查中供述：林靖宜是我以前的員工，
    我有借給林靖宜2、3百萬元，目前尚未清償，沒有利息等語
    （見104年度偵字第13182號偵查卷宗第466頁），林靖宜僅
    係任職在雷○公司之員工，與被告陳玲玲並無親屬或特殊關
    係，且2、3百 萬元對一般人而言金額非低，然被告陳玲玲
    卻無條件出借，亦未約定還款時間、利息或要求被告提供任
    何擔保，顯與一般常情不合。
  ⑵雷○公司之電話號碼為00000000號乙節，有悠○克公司出貨單
    在卷可參（見104 年度偵字第13182 號偵查卷宗第70至113
    頁），而悠○克公司在設立之初，已申請公司之電話號碼為0
    0000000號之情，亦有悠○克公司設立登記表檢附資料1紙可
    按（見104年度偵字第13182號偵查卷宗第222頁），惟悠○克
    公司營業人設立登記申請書、營業人設立事項表、設立登記
    表卻均記載公司聯絡電話為00000000號，亦有悠○克公司之
    營業人設立登記申請書、有限公司設立登記表各1件附卷可
    佐（見104年度偵字第13182號偵查卷宗第213、215、216、2
    20頁），且悠○克公司於101年11月27日、29日、101年12月2
    1日、22日、24日、25日、26日匯款給立童公司時，登記電
    話亦記載為00000000號之情，亦有匯款申請書在卷可查（見
    104年度偵字第13182號偵查卷宗第418至420頁），倘若悠○
    克公司確實係林靖宜自行營運之公司，為何悠○克公司對外
    之聯絡電話均填載雷○公司之電話，是悠○克公司是否實際營
    運，實屬可疑。 
  ⑶況由證人林靖宜於另案準備程序中供述：我知道101年雷○和
    上○合公司都以我的名義申報薪資所得，也知道102年雷○公
    司有以我的名義申報薪資所得15萬6千元，也知道103年雷○
    公司有以我的名義申報薪資所得16萬9千元等語明確（見甲
    案卷第24頁），互核林靖宜於99年由雷○公司申報扣繳薪資
    所得18萬4,093元，由立童公司申報薪資所得18萬元；於100
    年由雷○公司申報薪資所得6萬元，由上○合公司申報薪資所
    得4萬8,000元，由立童公司申報薪資所得11萬1,000元；於1
    01年由雷○公司申報薪資所得15萬6,800 元，由上○合公司申
    報薪資所得5 萬元，由立童公司申報薪資所得5萬元；於102
    年由雷○公司申報薪資所得15萬6,000 元；於103 年由雷○公
    司申報薪資所得16萬9,000 元乙節，有稅務電子閘門財產所
    得調件明細表附卷可參（見104年度偵字第13182號偵查卷宗
    第391、392、396、400、401、405、409 頁），綜觀上開情
    詞，足見林靖宜在悠○克公司成立之後，其仍有自雷○公司取
    得薪資。
  ⑷再者，悠○克公司101年、102年申報給付薪資之對象為龔延平
    、陳兆鵬；立童公司101年申報給付薪資之對象為龔延平、
    陳兆鵬、被告、陳克平、陳子熙、曾顗嘉、藍素亮、陳之琁
    、邱秀美、孫耀亨；立童公司102 年度申報給付薪資之對象
    除未包含藍素亮及林靖宜外，其餘均與101年度申報給付薪
    資之對象相同；另孫耀亨（99年7 月8 日投保生效）、陳子
    熙（99年7 月8 日投保生效）、陳克平（99年8 月1 日投保
    生效）、曾顗嘉（100 年11月1 日投保生效，102 年11月6 
    日退保）、藍素亮（100 年11月1 日投保生效，101 年6 月
    30日退保）均係由雷○公司投保勞工保險乙節，此有財政部
    北區國稅局101、102年度綜合所得稅BAN給付清單、勞動部
    勞工保險局104年3月19日保費資字第10413048500 號函檢附
    之勞工保險被保險人投保資料表（明細）在卷可查（見104
    年度偵字第13182號偵查卷宗第337 至340 、345 至351頁）
    ，可見悠○克公司之員工與立童公司之員工完全重疊，而立
    童公司之員工中，多數員工之勞工保險費又係由雷○公司所
    負擔之事實。
  ⑸綜合上情，本件悠○克公司雖名義上成立，但成立悠○克公司
    之金錢來源，與被告陳玲玲密切相關，悠○克公司平日經營
    業務所使用之電話號碼登記為雷○公司之電話號碼，且悠○克
    公司成立之後，林靖宜尚有在雷○公司、上○合公司工作，遑
    論立童公司與悠○克公司之員工重疊，足認悠○克公司實為被
    告陳玲玲所成立並擔任實際負責人之情。
  ㈢至辯護人另辯稱：被告之行為非但無逃漏稅捐，更因此多繳
    營利事業所得稅云云。惟觀之被告陳玲玲所經營之雷○公司
    、上○合公司均有向金融機構貸款，此有財團法人金融聯合
    徵信中心會員報送授信資料明細1份在卷可參（見105年度偵
    字第20790號偵查卷宗第67至至81頁），則雷○公司、上○合
    公司為前開貸款時，銀行自會檢視雷○公司、上○合公司之營
    利狀況，而雷○公司、上○合公司與立童公司、悠○克公司間
    循環交易期間，雷○公司、上○合公司所墊高之營業額，並以
    此作為認定核撥貸款之依據。是辯護人就此所辯，亦不足採
    。
  ㈣綜上所述，本件被告陳玲玲身為悠○克公司之負責人，明知與
    雷○公司、上○合公司無實際商品交易，而虛偽開立附表所示
    之發票，足資認定。是本案事證明確，被告陳玲玲犯行堪以
    認定，應依法論科。
二、論罪科刑
  ㈠統一發票，屬商業會計法第15條第1 款所稱證明會計事項之
    經過，為造具記帳憑證所根據之原始憑證，為會計憑證。是
    核被告所為，係犯商業會計法第71條第1 款之填製不實罪。
  ㈡被告雖非悠○克公司之負責人，不因此具有商業負責人身分，
    然其既與具有該身分之林靖宜就本案犯行有犯意之聯絡，依
    刑法第31條第1項前段，仍應以共同正犯論。又考量被告於
    本案顯然處於主導地位，可責性高於林靖宜，自無從依該條
    項但書規定減輕其刑。
  ㈢被告與林靖宜係共同基於單一之犯意，在時、空密接之狀態
    下，持續開立如附表所示不實之統一發票，各行為之獨立性
    極為薄弱，依一般社會健全觀念，在刑法評價上，以視為數
    個舉動之接續施行，合為包括之一行為予以評價，較為合理
    ，屬接續犯，僅論以一罪。  
  ㈣不另為無罪諭知部分： 
  ⒈公訴意旨另以：被告與林靖宜共同基於幫助他人逃漏稅捐之
    接續犯意，由林靖宜以悠○克公司名義接續開立如附表所示
    不實統一發票予雷○公司及上○合公司作為進項憑證，由該兩
    間公司據以向稅捐稽徵機關申報扣抵銷項稅額合計1,136萬4
    ,372 元，因認被告就此部分亦涉犯稅捐稽徵法第43條第1 
    項之幫助逃漏稅捐罪嫌等語。
  ⒉犯罪事實應依證據認定之，無證據不得認定犯罪事實；又不
    能證明被告犯罪者，應諭知無罪之判決，刑事訴訟法第154
    條第2 項、第301 條第1 項分別定有明文。又事實之認定，
    應憑證據，如未能發現相當證據，或證據不足以證明，自不
    能以推測或擬制之方法，為裁判基礎；且認定犯罪事實所憑
    之證據，雖不以直接證據為限，間接證據亦包括在內，然而
    無論直接證據或間接證據，其為訴訟上之證明，須於通常一
    般之人均不致有所懷疑，而得確信其為真實之程度者，始得
    據為有罪之認定，倘其證明尚未達到此一程度，仍有合理之
    懷疑存在而無從使事實審法院得有罪之確信時，即應由法院
    為諭知被告無罪之判決（最高法院40年台上字第86號、76年
    台上字第4986號判例意旨參照）。另逃漏稅捐罪係結果犯，
    且不罰未遂犯，須有逃漏應繳納稅捐之結果發生，始足以構
    成（最高法院101 年度台上字第6023號、95年度台上字第48
    6 號判決意旨參照）。
  ⒊證人呂亞哲於原審審理中證稱：就營業稅的角度而言，整個
    循環交易其實沒有構成逃漏稅，因為營業稅是銷與進互抵的
    概念，誰開出去誰要繳，另外一方就抵，所以對於總營業稅
    稅收上沒有影響等語（見原審重訴卷㈡第526 頁）；證人即
    北區國稅局承辦本案人員黃孝陵於原審審理中證稱：北區國
    稅局認定雷○公司及上○合公司銷售給立童公司，立童公司銷
    售給悠○克公司，悠○克公司再銷售給雷○公司及上○合公司，
    如果銷售都是虛偽的話，即非屬營業稅課稅範圍，不用繳交
    營業稅，又我們是移送虛偽不實，因為根本沒有實際交易等
    語（見原審重訴卷㈡第511頁），互核上開證詞，堪認雷○公
    司、上○合公司、立童公司及悠○克公司4 間公司為循環交易
    ，且彼此間之進、銷貨內容均非實在，但無發生逃漏營業稅
    之結果，尚不構成逃漏稅捐罪。
  ⒋綜上，被告所為，並不該當於稅捐稽徵法第43條第1 項之幫
    助逃漏稅捐罪，檢察官就此認定，尚有誤會。又此部分倘成
    立犯罪，與本院前開論罪科刑之部分，有想像競合犯之裁判
    上一罪關係，爰不另為無罪之諭知，附此敘明。
三、維持原判決及駁回上訴之理由 
  ㈠本件原審於審酌一切情事後，認定被告犯罪，並以行為人之 
    責任為基礎，審酌被告身為雷○公司及上○合公司之負責人，
    將他人退回之貨品交由悠○克公司後，由悠○克公司以虛偽之
    銷貨事由，將整理後之貨物送回雷○公司及上○合公司，並開
    立如附表所示不實統一發票，嚴重紊亂悠○克公司會計憑證
    之正確性，實非可取，兼衡被告之犯罪手段、行為所生危害
    、矢口否認之犯後態度及於原審審理時所述生活狀況等一切
    情狀，量處有期徒刑6月並諭知易科罰金之折算標準，其認
    事用法核無違誤，量刑亦屬妥適。查本件原審已認定被告陳
    玲玲與林靖宜共同填製不實統一發票之事實，然原判決誤認
    定被告陳玲玲係以形式上之買賣關係掩飾加工之承攬關係，
    尚有未洽，然此對於判決結果不生影響 ，尚無因此將原判
    決撤銷改判之必要，附此敘明之。
  ㈡綜上所述，被告仍執前詞上訴否認犯罪主張原審認事用法違
    誤，為無理由，應予駁回。 
據上論斷，應依刑事訴訟法第368條，判決如主文。
本案經檢察官賴建如提起公訴，檢察官楊四猛到庭執行職務。
中    華    民    國    109   年    2     月    26    日
                  刑事第七庭  審判長法  官  孫惠琳
                                    法  官  張育彰
                                    法  官  連雅婷
以上正本證明與原本無異。
如不服本判決，應於收受送達後20日內向本院提出上訴書狀，其
未敘述上訴之理由者並得於提起上訴後20日內向本院補提理由書
（均須按他造當事人之人數附繕本）「切勿逕送上級法院」。
                                    書記官  潘文賢
中    華    民    國    109   年    2     月    26    日
附錄本案論罪科刑法條全文：
商業會計法第71條：
商業負責人、主辦及經辦會計人員或依法受託代他人處理會計事
務之人員有下列情事之一者，處 5 年以下有期徒刑、拘役或科
或併科新臺幣 60 萬元以下罰金：
一、以明知為不實之事項，而填製會計憑證或記入帳冊。
二、故意使應保存之會計憑證、會計帳簿報表滅失毀損。
三、偽造或變造會計憑證、會計帳簿報表內容或毀損其頁數。
四、故意遺漏會計事項不為記錄，致使財務報表發生不實之結果
    。
五、其他利用不正當方法，致使會計事項或財務報表發生不實之
    結果。
附表
編號 營業人名稱 發票年月 張數 銷售金額(新臺幣/元) 營業稅額(新臺幣/元) 1 雷○企業有限公司  101年9月    6    5,965,920      298,297   101年10月   15   15,488,700      774,439   101年11月   17   18,502,888      925,143   101年12月    6    6,485,636      324,282   102年1月   14   16,918,884      845,944   102年3月    5    3,966,460      198,323   102年4月    5    4,031,660      201,583   102年5月   10   10,395,480      519,774   102年6月    6    6,110,240      305,512   102年7月   12   12,491,150      624,558   102年8月    7    7,269,750      363,489   102年9月    2    1,948,520       97,426   102年10月    3    2,950,140      147,507   103年1月    4    1,344,880       67,244   103年2月    4    1,283,640       64,182   103年3月    1      396,200       19,810   103年4月    4    1,605,040       80,252   103年5月    5    3,359,100      167,955   103年12 月    1    1,306,830       65,342   小計  127  121,821,118    6,091,062 2 上○合實業有限公司  101年7月    7    3,113,006      155,649   101年8月    4    1,890,006       94,500   101年9月    9    9,024,510      451,227   101年10 月   18   18,029,170      901,464   101年11 月   12   13,932,426      696,621   101年12 月    3    3,292,562      164,629   102年1月   11   14,656,168      732,809   102年3月    7    5,030,540      251,527   102年4月    4    2,931,700      146,585   102年5月    3    3,285,240      164,262   102年6月    3    3,218,740      160,937   102年7月    4    4,258,800      212,940   102年8月    4    4,238,200      211,910   102年9月    3    2,883,280      144,164   102年10月    3    2,946,500      147,325   103年1月    7    3,116,740      155,837   103年2月    7    3,105,620      155,281   103年3月    3    1,260,600       63,030   103年4月    3    1,239,660       61,983   103年5月    4    2,008,520      100,426   103年6月    4    2,004,080      100,204   小計  123  105,466,068    5,273,310  合計   250 227,287,186   11,364,372